臺灣嘉義地方法院民事判決　　　　　　　 95年度訴字第168號
原　　　告　丙○○
原　　　告　丁○○
　　　　　　　　　　　　巷15.
共　　　同　戊○○
訴訟代理人　己○○
被　　　告　甲○○
訴訟代理人　何永福律師
複 代理 人　林恒毅律師
　　　　　　洪惠平律師
上列當事人間異議之訴事件，本院於民國96年5月14日言詞辯論
終結，判決如下：
    主  文
原告之訴駁回。
訴訟費用由原告丙○○負擔百分之六十七，其餘由原告丁○○負
擔。
    事實及理由
壹、程序方面：
    按訴狀送達後，原告不得將原訴變更或追加他訴，但被告同
    意、擴張或減縮應受判決事項之聲明者及因情事變更而以他
    項聲明代最初之聲明者，不在此限；被告於訴之變更或追加
    無異議，而為本案之言語辯論者，視為同意變更或追加，民
    事訴訟法第255條第1項第1、3、4款及第2項分別定有明文。
    本件起訴原告乙○○，起訴後變更為原告丁○○，被告未異
    議而為本案之言語辯論，視為同意變更；另本件原告原本基
    於第三人異議之訴，起訴「鈞院94年度執簡字第9472號張鈞
    瑋與被告間票款強制執行事件，就原告所有之廠房鋼骨結構
    、廠房屋頂及牆壁之烤漆板所為之查封程序與予撤銷。」，
    嗣於訴訟進行中，因執行程序業已終結之情事變更，而改依
    侵權行為損害賠償之法律關係請求「被告應給付原告丁○○
    新台幣（下同）235萬7,667元，被告應給付原告丙○○471
    萬5,333元，及自民事聲明狀繕本送達日起至清償日止，按
    年息百分之5計算之利息。」，揆諸前揭民事訴訟法規定，
    原告之訴之變更，應予准許，合先敘明。
貳、實體方面
一、原告起訴主張：
（一）被告之債務人張鈞瑋經鈞院94年度執簡字第9472號查封之
      不動產中，建號牛斗山段250號建物，門牌號碼為嘉義縣
      民雄鄉山中村牛斗山199之11號之廠房（下稱系爭廠房）
      ，早於民國92年8月9日因火災而全部滅失。故債務人張鈞
      瑋與原告丙○○及訴外人乙○○於93年間分別訂立廠房鋼
      骨結構、廠房屋頂及牆壁烤漆板之工程承攬契約，於已滅
      失之建號250號舊建物坐落之土地（地號牛斗山段718號）
      上，興建一新建物。惟債務人張鈞瑋未依相關之行政程序
      ，將原建號牛斗山段250號建物辦理滅失登記，並為此一
      新建廠房申請一新建號，致使新建廠房成為未辦理保存登
      記之建物，且亦坐落於地號牛斗山段718號之土地。債務
      人張鈞瑋因付不出工程尾款，遂將系爭廠房之結構鋼骨、
      廠房屋頂、牆壁烤漆板讓與原告丙○○及訴外人乙○○，
      並於簽定和解契約時，完成標的物之交付，訴外人乙○○
      將其對債務人張鈞瑋之本件債權及系爭廠房牆壁烤漆板所
      有權於93年12月24日讓與原告丁○○。
（二）原告所興建系爭廠房鋼骨結構、廠房屋頂及牆壁烤漆板，
      乃為一種組合式之建築結構，其組裝方式係將『H』型鋼
      骨以螺栓將之固定於適當之處所，之後，則運用各螺栓、
      螺帽組裝工法，將屋頂、烤漆板、鋼樑固定於鋼骨之上；
      此種組合建材，因具有拆卸及組裝容易之特性，是如於組
      裝後將之分離，亦不會毀損、或變更其物之性質及再為利
      用之經濟價值。基於上述標的物的特性，債務人張鈞瑋因
      未能付清原告之工程尾款，遂分別就上開得拆卸之廠房鋼
      骨結構、廠房屋頂及牆壁烤漆板等動產移轉予原告。況細
      觀債務人張鈞瑋簽立之二份和解契約書可知，債務人張鈞
      瑋乃係將廠房鋼骨結構、廠房屋頂、牆壁烤漆板之所有權
      分別讓予原告二人。若債務人張鈞瑋所讓與標的物係未辦
      理保存登記之廠房，其自可約定移轉系爭廠房之所有權予
      原告二人，又何須大費周章地，分別與原告訂立契約。且
      ，探究當事人簽定和解契約內容的真意，原告之所以願與
      債務人張鈞瑋訂立移轉所有權之和解契約，即因考量債務
      人張鈞瑋讓與之系爭標的物，事實上得與廠房分離而現實
      交付予原告。至此，再再顯示債務人張鈞瑋乃分別讓與現
      實上得交付之系爭標的物所有權予原告。是本件系爭標的
      物為動產，應屬無疑。退萬步言，縱認本件系爭標的物為
      未辦理保存不動產，則原告亦取得系爭標的物之事實上處
      分權。
（三）被告於94年1月21日就其債務人張鈞瑋所有之土地及建號
      250號廠房，設定金額1,000萬元之抵押權，並聲請強制執
      行。惟本件由被告聲請就債務人張鈞瑋財產之強制執行事
      件，鈞院查封之系爭廠房，既非建號牛斗山段250號之原
      廠房，又該系爭廠房之鋼骨、廠房屋頂、牆壁烤漆亦非債
      務人張鈞瑋所有，而係原告所有。惟查上開系爭廠房於95
      年12月5日被鈞院執行處拍定，並由第三人於96年1月26日
      辦理移轉所有權登記完畢。被告之行為顯屬侵害原告之權
      利。是以原告爰本於侵權行為法律關係，請求被告賠償原
      告之損害。並聲明：被告應給付原告丁○○235萬7,667元
      ，被告應給付原告丙○○471萬5,333元，及自民事聲明狀
      繕本送達日起至清償日止，按年息百分之5計算之利息。
二、被告則以下列陳詞置辯，並聲明：原告之訴駁回。如受不利
    判決，願供擔保請准宣告假執行。
（一）被告與債務人張鈞瑋就系爭建物設定抵押權之時間為94年
      1月21日，由此事實即知設定抵押之標的物於設定時，確
      有建物存在，非如原告主張設定抵押權之建物不存在。被
      告所查封之建物，確係屬於債務人張鈞瑋所有之廠房。原
      告主張強制執行之客體不存在，以及鈞院查封之標的物誤
      及於非屬債務人張鈞瑋所有之廠房，實不可採。被告係於
      94年1月18日始向債務人張鈞偉購買坐落於嘉義縣民雄鄉
      ○○○段718號、田、面積2500平方公尺土地全部，及坐
      落該基地上建號250、門牌號為民雄鄉山中村18鄰牛斗山
      199之11號建物全部及未辦保存登記之建物全部，約定價
      款全部1,000萬元整。上開700萬元之買賣價金均由債務人
      張鈞瑋親自簽收無誤，足證被告向債務人張鈞瑋所購買之
      建物絕非火災前之建物，更非已燒毀而不存在之建物。
（二）再者，廠房已建造完成，立和解契約時，債務人張鈞偉如
      何能將系爭廠房之成分（屋頂之牆壁之烤漆部分）所有權
      讓與予原告？原告如何能取得「不動產成分」之所有權？
      蓋系爭鋼骨結構、屋頂及牆壁之烤漆板，已構成廠房之一
      部分，顯屬於不動產之成分，所有權已非屬於原告，該不
      動產既非原告所有，足見原告即無權請求撤銷查封，被告
      否認原告受有707萬3,000元之損害。
三、本件不爭執事項：
（一）原告與債務人張均偉所簽立之和解契約書為真正。
（二）被告係抵押債權人。
四、本件之爭點為：(1)系爭廠房之鋼骨結構、廠房屋頂及烤漆板
    究為動產或屬系爭廠房之成分。(2)系爭廠房是否遭火災全部
    燒燬。(3)被告所拍賣之抵押權建物，是否屬原來建物。(4)原
    告是否受有新台幣707萬3,000元之損害。茲分述本院意見如
    次：
（一）按「上訴人主張對系爭房屋曾加以裝修，縱屬真實，然其
      所購買之磚、瓦、塑膠板等，既因附合於債務人之不動產
      而成為系爭不動產之成分，無單獨所有權存在，亦自無足
      以排除強制執行之權利。」、「民法第八百十一條規定，
      動產因附合而為不動產之重要成分者，不動產所有人取得
      動產所有權。準此，動產附合於不動產後，須已成為不動
      產之重要成分，始有附合之問題。所謂重要成分，係指兩
      物結合後，非經毀損或變更其物之性質，不能分離者而言
      ，且此種結合，並以非暫時性為必要。」，最高法院56年
      台上字第2346號、87年度台上字第722號分別著有判例、
      判決可資參照。系爭廠房鋼骨結構、廠房屋頂、牆壁烤漆
      板，縱如原告主張係債務人張鈞瑋將所有權分別讓予原告
      二人，然原告亦自承系爭廠房除原告進行鋼骨結構、廠房
      屋頂及牆壁烤漆板之工程外，尚有整地鋪水泥及水電管線
      等工程（見本院卷第76頁），且系爭鋼骨結構、廠房屋頂
      、牆壁烤漆板下有水泥牆及水泥基座約90公分至136公分
      不等，構造上與系爭廠房密不可分乙節，亦經本院會同兩
      造到場勘驗屬實，並製有勘驗筆錄及照片等在卷可稽（見
      本院卷第117至123頁），系爭鋼骨結構、廠房屋頂、牆壁
      烤漆板為興建系爭廠房之建築材料，倘欲強將該部分之建
      材與系爭廠房分離，勢將導致系爭廠房之結構受到毀損或
      破壞，是該等建材顯已難與系爭廠房原有部分分離，依據
      前引民法第811條規定，該等建材，既因建築施工附合於
      債務人張鈞瑋所有之建物，而成為該不動產之重要成分，
      原告自不得再主張建築材料為另一動產所有權，而屬其所
      有。另依原告所提與債務人張鈞瑋所簽定之和解契約，讓
      與內容分別為系爭廠房之結構鋼骨、廠房屋頂、牆壁烤漆
      板而非系爭廠房，原告另主張取得系爭廠房之事實上處分
      權等語，於法無據。又兩造就系爭廠房是否火災後全部重
      建雖有爭執，然無論系爭廠房是否全部重建，系爭廠房之
      結構鋼骨、廠房屋頂、牆壁烤漆板皆為不動產之重要成分
      ，原告仍非系爭廠房之結構鋼骨、廠房屋頂、牆壁烤漆板
      之所有權人或系爭廠房之事實上處分權人。
（二）原告無法證明爭廠房之結構鋼骨、廠房屋頂、牆壁烤漆板
      為其所有，就此部分原告既無權利遭受侵害，是其主張被
      告有侵權其權利之行為云云，難認為可採。
五、綜上所述，原告依據民法侵權行為之法律關係，訴請被告應
    給付原告丁○○235萬7,667元，被告應給付原告丙○○471
    萬5,333元，及自民事聲明狀繕本送達日起至清償日止，按
    年息百分之5計算之利息，自屬無理由，應予駁回。
六、本件判決之基礎已臻明確，兩造其餘攻擊防禦方法及舉證，
    核與判決無影響，爰不另一一論述，併此敘明。
七、據上論結，本件原告之訴為無理由，依民事訴訟法第85條第
    1項但書判決如主文。
中　　華　　民　　國　　96　　年　　5 　　月　　28　　日
                  民事第一庭法　官　吳芝瑛
上列正本與原本無異。
如對本判決上訴須於判決送達後20日內向本院提出上訴狀
中　　華　　民　　國　　96　　年　　5 　　月　　28　　日
                            書記官  馮澤文
